臺灣士林地方法院刑事判決　　　　　　　95年度訴字第1136號
公　訴　人　臺灣士林地方法院檢察署檢察官
被　　　告　辛○○
上列被告因偽造文書案件，經檢察官提起公訴（95年度偵字第
7525號），因被告於本院準備程序中為有罪之陳述，經本院合議
庭裁定以簡式審判程序審理，本院判決如下：
    主  文
辛○○連續行使偽造私文書，足以生損害於他人，累犯，處有期
徒刑拾月，減為有期徒刑伍月，如易科罰金以銀元佰元即新臺
幣玖佰元折算壹日。
偽造如附表一所示名義人之薪資領據內偽造之如附表一所示名義
人之署押（含指印）各壹枚均沒收之。
    事  實
一、辛○○曾於民國93年間因偽造文書案件，經本院以93年度士
    簡字第213 號判決判處有期徒刑三月確定，而於93年4 月27
    日易科罰金執行完畢，猶不知悔改，其於94年間任職位於臺
    北市○○區○○路210 巷30弄32號1 樓之拓臣開發有限公司
    （以下簡稱拓臣公司），並負責該公司所承包龍潭區中華映
    管股份有限公司清潔工程之人事與薪資業務，明知如附表一
    、二所示之人或因工作日數未滿7 日而無須發給薪資，或未
    曾領取各該數額之薪資，竟基於行使偽造私文書及意圖為自
    己不法所有之概括犯意，於其任職期間之94年3月間起至94
    年7 月止，利用職務之便，或先後多次佯以如附表一所示真
    正名義人之名義分別填製如附表一所示之工作期間及領取薪
    資金額之薪資領據，並於各該領據內偽造真正名義人之署押
    （含指印）各1 枚，藉以表示係由真正名義人領取薪資之意
    ，或以如附表二所示之人代領人之身分，分別以持上開偽造
    之如附表一所示之人之領據或代領（尚無積極證據證明有何
    填製薪資領據之行為）之方式，向拓臣公司領取如附表一、
    二所示之薪資，致拓臣公司陷於錯誤而將上開金額如數給付
    ，足生損害於如附表一所示之真正名義人及拓臣公司，共計
    新臺幣（下同）555793元，嗣於94年8 月間，拓臣公司發覺
    有異，始查悉上情。
二、案經拓臣公司訴由臺灣士林地方法院檢察署檢察官偵查起訴
    ，因辛○○於本院準備程序中為有罪之陳述，經本院合議庭
    裁定以簡式審判程序審理。
    理  由
一、本件被告辛○○所犯係死刑、無期徒刑或最輕本刑為三年以
    上有期徒刑或高等法院管轄第一審案件以外之罪，其於準備
    程序期日就被訴事實為有罪之陳述，經本院告知簡式審判程
    式之旨，並聽取公訴人及被告之意見後，經合議庭裁定由受
    命法官獨任進行簡式審判程序，是依刑事訴訟法第273 條之
    2 規定，本件之證據調查，不受同法第159 條第1 項、第16
    1 條之2 、第161 條之3 、第163 條之1 及第164 條至第17
    0 條規定之限制，合先敘明。
二、前揭犯罪事實，業據被告辛○○於本院審理中坦承不諱，復
    經告訴代理人楊宗翰律師於偵審中指訴歷歷，並有拓臣公司
    領據、郵寄詢問筆錄及被告辛○○立具之還款同意書在卷可
    稽，足徵被告辛○○之上開自白與事實相符。本件事證明確
    ，被告辛○○之犯行洵堪認定，應予依法論科。
三、按刑法部分條文業於94年1 月7 日修正，並自95年7 月1日
    施行，而同於95年7 月1 日施行之刑法第2 條規定，係關於
    新舊法比較適用之準據法，其本身無關行為可罰性要件之變
    更，故於95年7 月1 日前揭法律修正施行後，如有涉及比較
    新舊法之問題，即應逕依修正後刑法第2 條第1 項規定，為
    「從舊從輕」之比較（最高法院95年度第8 次刑事庭會議決
    議意旨可資參照），查本件被告辛○○之上開行為至遲於94
    年7 月間完成，是本件被告辛○○行為後，法律已有變更；
    而刑法第339 條第1 項之法定刑為「五年以下有期徒刑、拘
    役或科或併科一千元以下罰金」，然被告辛○○行為時之刑
    法第33條第5 款規定罰金最低額為銀元一元，且依罰金罰鍰
    提高標準條例第1 條之規定，將上開罰金之原定數額最高得
    提高為十倍，是被告辛○○行為時之所得科處之罰金刑，經
    折算為新臺幣後，最高額為新臺幣三萬元，最低額為新臺幣
    三元；惟依95年6 月14日增訂公布之刑法施行法第1 條之1
    規定：「中華民國九十四年一月七日刑法修正施行後，刑法
    分則編所定罰金之貨幣單位為新臺幣；九十四年一月七日刑
    法修正時，刑法分則編未修正之條文定有罰金者，自九十四
    年一月七日刑法修正施行後，就其所定數額提高為三十倍。
    但七十二年六月二十六日至九十四年一月七日新增或修正之
    條文，就其所定數額提高為三倍。」，且依95年7 月1 日施
    行之刑法第33條第5 款之規定罰金最低額為新臺幣一千元，
    是被告辛○○上開行為所得科處之罰金刑，最高額為新臺幣
    三萬元，最低額為新臺幣一千元，經比較修正前後規定之結
    果，應認修正後之法律並非較有利於被告，依修正後刑法第
    2 條第1 項之規定，自應適用行為時之法律即修正前之規定
    論處；又刑法第56條連續犯之規定，業於94年2 月2 日修正
    公布刪除，並於95年7 月1 日施行，則被告辛○○之上開行
    使偽造私文書及詐欺取財犯行，因行為後新法業已刪除連續
    犯之規定，此刪除雖非犯罪構成要件之變更，但顯已影響行
    為人刑罰之法律效果，自屬法律有變更，經比較修正前後規
    定之結果，應認以修正前之法律較有利於被告，依修正後刑
    法第2 條第1 項前段之規定，自應適用較有利於行為人之法
    律即修正前之刑法第56條規定論以連續犯（最高法院95 年
    第8 次刑事庭會議決議參照）；又刑法第55條牽連犯之規定
    業經刪除，並自95年7 月1 日施行，故犯一罪而其方法或結
    果之行為犯他罪名者，依修正前刑法第55條後段規定，屬牽
    連犯，應從一重處斷，但依修正後刑法第55條規定，已無牽
    連犯可資適用，即應將各該犯行以數罪併合處罰，經比較修
    正前後規定之結果，應認修正後之法律並非較有利於被告，
    依修正後刑法第2 條第1 項之規定，自應適用行為時之法律
    即修正前之刑法第55條之規定論以牽連犯，是依上開事項予
    以綜合比較之結果，應認修正後之法律並非較有利於被告，
    依修正後刑法第2 條第1 項之規定，自應整體適用行為時之
    法律即修正前刑法之規定論處。至上開刑法施行法第1 條之
    1 之規定，係在替代罰金罰鍰提高標準條例部分條文，且與
    適用罰金罰鍰提高標準條例之結果相同，對於被告而言並不
    生有利或不利之問題，僅係將貨幣單位由銀元改為新臺幣，
    並非法律變更刑度之條文，當無須就新舊法加以比較，應逕
    適用之（臺灣高等法院暨所屬法院95年法律座談會刑事類提
    案第17號研討結果參照），附此敘明。
四、核被告辛○○所為，係犯刑法第216 條、第210 條之行使偽
    造私文書罪及同法第339 條第1 項之詐欺取財罪。又其偽造
    私文書之低度行為，為行使之高度行為所吸收，均不另論罪
    。又其先後多次行使偽造文書及詐欺取財之犯行，時間緊接
    ，方法相同，所犯為構成要件相同之罪名，顯係基於概括犯
    意而為之，均為連續犯，應依修正前刑法第56條之規定論以
    一罪。另其所犯上開各罪間，有方法、結果之牽連關係，為
    牽連犯，應依修正前之刑法第55條規定從一重之行使偽造私
    文書罪處斷。又被告辛○○曾於93年間因偽造文書案件，經
    本院以93年度士簡字第213 號判決判處有期徒刑三月確定，
    而於93年4 月27日易科罰金執行完畢，此有臺灣高等法院被
    告前案紀錄表在卷可參，其前曾受有期徒刑之執行完畢，於
    五年以內故意再犯本件最重本刑為有期徒刑以上之罪，經比
    較修正前後規定之結果，不論依修正前之刑法第47條或修正
    後之刑法第47條第1 項之規定均構成累犯，應認修正後之法
    律並非較有利於被告，依修正後刑法第2 條第1 項之規定，
    自應適用行為時之法律即修正前之刑法第47條之規定論以累
    犯，並遞加重其刑。爰審酌被告辛○○利用上述方式詐領薪
    資，足生損害於告訴人拓臣公司，而所詐領金額為555793元
    ，迄今亦未賠償告訴人拓臣公司，然於犯後尚能坦承犯行，
    及其品行、犯罪之動機、目的、手段、所生危害、所得利益
    及犯罪後態度等一切情狀，量處如主文第一項所示之刑。又
    被告辛○○所為本件之行使偽造私文書及詐欺取財犯行，其
    所犯均係最重本刑為五年以下有期徒刑以下之刑之罪，犯罪
    時間亦均在96年4 月24日以前，且宣告刑未逾有期徒刑一年
    六月，爰依中華民國96年罪犯減刑條例第2 條第1 項第3 款
    及第3 條第1 項第15款之規定，減其刑期二分之一，而諭知
    如主文第一項所示之減得之刑，並依中華民國96年罪犯減刑
    條例第9 條之規定諭知易科罰金之折算標準。又被告辛○○
    行為時之刑法第41條第1 項前段規定：「犯最重本刑為五年
    以下有期徒刑以下之刑之罪，而受六個月以下有期徒刑或拘
    役之宣告，因身體、教育、職業、家庭之關係或其他正當事
    由，執行顯有困難者，得以一元以上三元以下折算一日，易
    科罰金。」，且依修正前罰金罰鍰提高標準條例第2 條前段
    （現已刪除）之規定，將上開易科罰金之折算標準就其原定
    數額提高為一百倍折算一日，是其行為時之易科罰金折算標
    準，應以銀元一百元至三百元折算一日，經折算為新臺幣後
    ，應以新臺幣三百元至九百元折算為一日，惟95年7 月1 日
    施行之刑法第41條第1 項前段則規定：「犯最重本刑為五年
    以下有期徒刑以下之刑之罪，而受六個月以下有期徒刑或拘
    役之宣告者，得以新臺幣一千元、二千元或三千元折算一日
    ，易科罰金。」，經比較修正前後規定之結果，應認修正後
    之法律並非較有利於被告，依修正後刑法第2 條第1 項之規
    定，自應適用行為時之法律即修正前之刑法第41條第1 項前
    段及修正前罰金罰鍰提高標準條例第2 條之規定，諭知易科
    罰金，並定其折算標準。
五、又偽造如附表一所示名義人之薪資領據內偽造之如附表一所
    示名義人之署押（含指印）各1 枚，不問屬於犯人與否，均
    應依刑法第219 條之規定宣告沒收之。
據上論斷，應依刑事訴訟法第273 條之1 第1 項、第299 條第1
項前段，刑法第2 條第1 項、第216 條、第210 條、第339 條第
1 項、第219 條，修正前刑法第56條、第55條、第41條第1 項、
第47條，刑法施行法第1 條之1 ，修正前罰金罰鍰提高標準條例
第2 條，中華民國96年罪犯減刑條例第2條第1 項第3 款、第7
條、第9 條，判決如主文。
本案經檢察官林在培到庭執行職務
中　　華　　民　　國　　96　　年　　7 　　月　　27　　日
                  刑事第六庭法  官  黃雅君
以上正本證明與原本無異。
如不服本判決，應於判決送達後10日內，向本院提出上訴狀。
                            書記官  彭莉婷
中　　華　　民　　國　　96　　年　　8 　　月　　2 　　日
附錄本案論罪科刑法條：
中華民國刑法第210條
（偽造變造私文書罪）
偽造、變造私文書，足以生損害於公眾或他人者，處 5 年以下有
期徒刑。
中華民國刑法第216條
（行使偽造變造或登載不實之文書罪）
行使第 210 條至第 215 條之文書者，依偽造、變造文書或登載
不實事項或使登載不實事項之規定處斷。
中華民國刑法第339條第1 項
（普通詐欺罪）
意圖為自己或第三人不法之所有，以詐術使人將本人或第三人之
物交付者，處5 年以下有期徒刑、拘役或科或併科1 千元以下罰
金。
 附表一：
  ┌──┬────┬───────┬─────────┐
  │編號│員工姓名│詐領之薪資月份│詐領之薪資金額    │
  ├──┼────┼───────┼─────────┤
  │ 1  │陳根本  │94年4月份     │14,600元          │
  ├──┼────┼───────┼─────────┤
  │ 2  │辰○○  │同上          │18,396元          │
  ├──┼────┼───────┼─────────┤
  │ 3  │癸○○  │同上          │18,540元          │
  ├──┼────┼───────┼─────────┤
  │ 4  │丁○○  │同上          │18,940元          │
  ├──┼────┼───────┼─────────┤
  │ 5  │丑○○  │同上          │18,940元          │
  ├──┼────┼───────┼─────────┤
  │ 6  │戊○    │同上          │3,214元           │
  ├──┼────┼───────┼─────────┤
  │ 7  │寅○○  │同上          │18,516元          │
  ├──┼────┼───────┼─────────┤
  │ 8  │巳○○  │同上          │18,600元          │
  ├──┼────┼───────┼─────────┤
  │ 9  │壬○○  │同上          │18,579元          │
  ├──┼────┼───────┼─────────┤
  │10  │丙○○  │同上          │4,410元           │
  ├──┼────┼───────┼─────────┤
  │11  │庚○    │同上          │2,165元           │
  ├──┼────┼───────┼─────────┤
  │12  │乙○○  │同上          │315元             │
  ├──┼────┼───────┼─────────┤
  │13  │甲○○  │同上          │14,146元          │
  ├──┼────┼───────┼─────────┤
  │14  │巳○○  │94年5月份     │19,900元          │
  ├──┼────┼───────┼─────────┤
  │15  │壬○○  │同上          │19,900元          │
  ├──┼────┼───────┼─────────┤
  │16  │丙○○  │同上          │19,900元          │
  ├──┼────┼───────┼─────────┤
  │17  │庚○    │同上          │19,900元          │
  ├──┼────┼───────┼─────────┤
  │18  │乙○○  │同上          │19,900元          │
  ├──┼────┼───────┼─────────┤
  │19  │寅○○  │同上          │19,900元          │
  ├──┼────┼───────┼─────────┤
  │20  │黃坤緯  │同上          │19,900元          │
  ├──┼────┼───────┼─────────┤
  │21  │辰○○  │同上          │19,900元          │
  ├──┼────┼───────┼─────────┤
  │22  │子○○  │同上          │19,900元          │
  ├──┼────┼───────┼─────────┤
  │23  │癸○○  │同上          │19,900元          │
  ├──┼────┼───────┼─────────┤
  │24  │己○○  │同上          │19,900元          │
  ├──┼────┼───────┼─────────┤
  │25  │卯○○  │同上          │19,900元          │
  ├──┼────┼───────┼─────────┤
  │26  │陳正源  │同上          │19,900元          │
  ├──┼────┼───────┼─────────┤
  │27  │張（名字│94年6月份     │10,687元          │
  │    │不詳）  │              │                  │
  ├──┼────┼───────┼─────────┤
  │28  │陳根本  │同上          │18,000元          │
  ├──┼────┼───────┼─────────┤
  │    │        │          合計│456,748元         │
  └──┴────┴───────┴─────────┘
   附表二：
  ┌──┬────┬───────┬─────────┐
  │編號│員工姓名│詐領之薪資月份│詐領之薪資金額    │
  ├──┼────┼───────┼─────────┤
  │ 1  │陳宗凌  │94年3月份     │3,087元           │
  ├──┼────┼───────┼─────────┤
  │ 2  │岳立國  │同上          │3,087元           │
  ├──┼────┼───────┼─────────┤
  │ 3  │陳碧雲  │同上          │3,487元           │
  ├──┼────┼───────┼─────────┤
  │ 4  │劉秀釧  │同上          │3,487元           │
  ├──┼────┼───────┼─────────┤
  │ 5  │陳梅芬  │同上          │3,487元           │
  ├──┼────┼───────┼─────────┤
  │ 6  │揭業鳳  │同上          │3,487元           │
  ├──┼────┼───────┼─────────┤
  │ 7  │陳紳緯  │94年4月份     │18,176元          │
  ├──┼────┼───────┼─────────┤
  │ 8  │己○○  │同上          │9,916 元          │
  ├──┼────┼───────┼─────────┤
  │ 9  │羅新華  │同上          │6,199元           │
  ├──┼────┼───────┼─────────┤
  │10  │黎慧琴  │94年5月份     │20,900元          │
  ├──┼────┼───────┼─────────┤
  │11  │陳根本  │同上          │21,300元          │
  ├──┼────┼───────┼─────────┤
  │12  │劉正一  │同上          │2,432元           │
  ├──┼────┼───────┼─────────┤
  │    │        │          合計│99,045元          │
  └──┴────┴───────┴─────────┘
